臺灣高等法院臺中分院刑事判決　　　　 96年度上易字第563號
上　訴　人　臺灣臺中地方法院檢察署檢察官
上　訴　人
即　被　告　乙○○○
選任辯護人　江來盛　　律師
上列上訴人因被告家庭暴力防治法之傷害等案件，不服臺灣臺中
地方法院96年度易字第290號中華民國96年2月8日第一審判決（
起訴案號：臺灣臺中地方法院檢察署95年度偵字第25927號），
提起上訴，本院判決如下：
    主    文
原判決撤銷。
乙○○○傷害人之身體，處拘役伍拾日，如易科罰金，以銀元參
佰元即新臺幣玖佰元折算壹日。
    犯罪事實
一、乙○○○與甲○○係姊妹，為旁系2親等血親，2人間具有家
    庭暴力防治法第3條第4款之家庭成員關係，平日相處不睦，
    乙○○○於民國（下同）95年5月18日晚上7時許，至臺中縣
    太平市○○路○段242巷40號之甲○○住處，2人因故發生爭
    吵，乙○○○甚為不滿，竟基於普通傷害之犯意，在甲○○
    上開住處之一樓客廳，以左手掐住甲○○頸部，另以右手抓
    住甲○○頭髮撞擊牆壁，再於一樓靠近樓梯處將甲○○摔倒
    在地，復用嘴咬甲○○之右大腿內側，及用腳踢甲○○之身
    體，致甲○○受有頸部、右手肘、右手背、右大腿內側挫傷
    合併擦傷及瘀腫等傷害。
二、案經甲○○訴請臺灣臺中地方法院檢察署檢察官偵查起訴。
    理    由
一、按被告以外之人於審判外之陳述，雖不符刑事訴訟法第159
    條之1至第159條之4之規定，然經當事人於審判程序同意作
    為證據，法院審酌該言詞陳述作成時之情況，認為適當者，
    亦得為證據；當事人、代理人或辯護人於法院調查證據時，
    知有刑事訴訟法第159條第1項不得為證據之情形，而未於言
    詞辯論終結前聲明異議者，視為有前項之同意，刑事訴訟法
    第159條之5定有明文。查告訴人甲○○於偵查中所為之陳述
    ，固為審判外之陳述而屬傳聞證據，惟被告就前開審判外之
    陳述，於原審及本院審理中均不爭執其證據能力，亦未曾於
    言詞辯論終結前聲明異議，本院審酌上開陳述作成時之情況
    ，並無違法取證之瑕疵，認以之作為證據為適當，告訴人甲
    ○○於偵查中所為之陳述有證據能力，合先敘明。
二、上揭被告乙○○○如何毆打告訴人甲○○成傷之事實，業據
    告訴人甲○○於偵查及原審審理時指訴綦詳，被告乙○○○
    亦坦承於上開時地，有出手毆打甲○○及用嘴咬甲○○右大
    腿內側，致甲○○受傷等情不諱，並有告訴人甲○○提出之
    診斷證明書影本1紙附卷可稽，堪信告訴人甲○○此部分指
    訴非虛。至告訴人雖指訴本案另有共犯賴宗均（另經檢察官
    為不起訴處分）與被告共同傷害告訴人，惟訊之被告於偵查
    中供稱係伊1人毆打告訴人，於本院審理中供稱「賴宗均有
    將我們2人撥開」等語，核被告始終供明本案係其1人所為，
    而告訴人於偵查中係指稱「賴宗均徒手抓住我，要乖乖的不
    要還手，不然要打我，但賴宗均都沒有動手打我」云云（見
    95年度交查字第91號偵查卷宗第5頁），於本院審理中則指
    稱被告與賴宗均2人合力將伊從樓梯上拉下來云云（見本院
    卷宗第35頁背面），其先後指述情節不一，且告訴人當時倘
    受賴宗均抓住而控制行動，賴宗均應係抓住告訴人之雙手，
    始能令告訴人不致掙脫，告訴人之雙手或雙臂應均有抓痕或
    瘀腫，然而觀諸告訴人提出之澄清醫院95年7月21日診斷證
    明書記載，其所受傷害為頸部、右手肘、右手背、右大腿內
    側挫傷合併擦傷及瘀腫，告訴人僅右手有擦傷及瘀腫，左手
    則無任何傷勢，告訴人此部分指述，難信與事實相符，尚難
    採為不利被告之認定。本件事證明確，被告犯行堪予認定。
三、查被告行為後，刑法第277條第1項法定本刑中罰金刑部分，
    因刑法第33條第5款業於95年7月1日修正施行，修正後刑法
    第33條第5款規定「罰金：新臺幣1千元以上，以百元計算之
    」，與修正前刑法第33條第5款規定「罰金：（銀元）1元以
    上」不同。比較新舊法結果，以修正前即行為時法較有利於
    被告，應依刑法第2條第1項規定，應適用行為時之法律即修
    正前刑法第33條第5款規定決定其罰金部分之法定刑。又被
    告犯罪時之刑法第41條第1項前段規定：「犯最重本刑為5年
    以下有期徒刑以下之刑之罪，而受6個月以下有期徒刑或拘
    役之宣告，因身體、教育、職業、家庭之關係或其他正當事
    由，執行顯有困難者，得以1元以上3元以下折算1日，易科
    罰金」。被告行為時之易科罰金折算標準，修正前罰金罰鍰
    提高標準條例第2條（現已刪除）規定，就其原定數額提高
    為100倍折算1日，則本件被告行為時之易科罰金折算標準，
    最高應以銀元300元折算1日，經折算為新臺幣後，應以新臺
    幣900 元折算為1日。惟新刑法第41條第1項前段則規定：「
    犯最重本刑為5年以下有期徒刑以下之刑之罪，而受6個月以
    下有期徒刑或拘役之宣告者，得以新臺幣1000元、2000元或
    3000元折算一日，易科罰金」。比較修正前後之易科罰金折
    算標準，以舊刑法之規定較有利於被告，則應依刑法第2條
    第1項前段，適用修正前刑法第41條第1項前段及刪除前罰金
    罰鍰提高標準條例第2條之規定，定其折算標準。
四、核被告所為，係犯刑法第277條第1項之傷害罪。原審對被告
    論罪科刑，固非無見，惟(1)被告乙○○○與告訴人甲○○係
    姊妹，為旁系2親等血親，2人間具有家庭暴力防治法第3條
    第4款之家庭成員關係，原審未審酌此情，尚嫌未合；(2)被
    告所犯為刑法第277條第1項之傷害罪，原審卻認被告另犯有
    刑法第354條毀損罪（此部分本院認被告犯罪不能證明，詳
    見後述），且係同時地以1行為觸犯上開2罪名，為想像競合
    犯，而依刑法第55條規定論以傷害罪，亦有未合。檢察官依
    告訴人請求而上訴，略謂本件另有共犯賴宗均未列入審酌，
    且被告所為係重傷未遂，告訴人身心瀕於崩潰地步，應對被
    告處以重刑，以彌平告訴人憤恨之情云云，自無理由。而被
    告上訴否認其有毀損犯行，指摘原判決量刑過重，非無理由
    ，應由本院予以撤銷改判。爰審酌被告並無前科，與告訴人
    為旁系2親等血親之姊妹關係，2人平日相處不睦，因故發生
    爭吵，在雙方盛怒情緒激化下，被告未能念及姊妹至情，竟
    毆打告訴人成傷，實屬不該，惟被告犯後態度尚稱良好，及
    其犯罪之動機、目的、手段、告訴人受傷程度及所受損害等
    一切情狀，量處如主文所示之刑，並諭知易科罰金之折算標
    準，以示懲儆。
五、公訴意旨另以被告乙○○○於上揭時間、地點，尚有出手扯
    破甲○○之衣服，致令不堪使用之行為，因認被告涉有刑法
    第354條毀損罪嫌云云。檢察官認被告涉有此部分罪嫌，係
    以被告之自白及告訴人之指訴為其論據。經查：
  (一)訊之被告堅詞否認有何毀損犯行，且遍查全卷，未見被告於
    偵、審中曾為任何有關毀損犯行之自白，尚難認被告有此部
    分犯行。
  (二)按犯罪事實應依證據認定之，無證據不得認定犯罪事實；不
    能證明被告犯罪者，應諭知無罪之判決，刑事訴訟法第154
    條第2項、第301條第1項前段分別定有明文。又告訴人之告
    訴，係以使被告受刑事訴追為目的，是其陳述是否與事實相
    符，仍應調查其他證據以資審認（最高法院52年台上字第
    1300號判例意旨參照）。本件告訴人就被告如何扯破其所穿
    衣服一節，固指述歷歷，惟並未提出任何證據足資審認，又
    告訴人於本院審理中指稱「（問：被扯破的衣服在哪裡？）
    衣服已經丟掉了，因為我不要告她，但是我有拍照，照片上
    就是以前我所穿被她扯壞的衣服。照片我在原審有庭呈」（
    見本院卷宗第36頁背面），經觀諸告訴人於原審提出之照片
    所示影像（見原審卷宗第14頁背面），左起第1人為告訴人
    ，係穿著黑色白格子上衣，然而該照片僅能證明告訴人曾穿
    著黑色白格子上衣，尚不能僅憑該照片，即遽指被告有毀損
    該件黑色白格子上衣之行為。
  (三)此外復查無其他積極證據足資證明被告有毀損犯行，其此部
    分犯罪不能證明，因檢察官認被告此部分犯行與上開經本院
    判處有罪部分，具有想像競合犯之裁判上一罪關係，爰不另
    為無罪之諭知，附此敘明。
據上論斷，應依刑事訴訟法第369條第 1項前段、第364條、第
299條第1項前段，刑法第2條第1項前段、第277條第1項，修正前
刑法第41條第1項前段，罰金罰鍰提高標準條例第1條前段、修正
前同條例第2條，判決如主文。
本案經檢察官陳銘章到庭執行職務。
中　　華　　民　　國　　96　　年　　4 　　月　　19　　日
              刑事第七庭  審判長法　官　林　榮　龍
                                法　官　江  錫  麟
                                法　官　鄭  永  玉
上列正本證明與原本無異。
不得上訴。
                                書記官　　瑞  芳
中 　華　　民　　國　　96　　年　　4 　　月　　 20  　日
